【裁判字號】    99,上易,240
【裁判日期】    990406
【裁判案由】    業務侵占
【裁判全文】
臺灣高等法院高雄分院刑事判決         99年度上易字第240號
上  訴  人  臺灣屏東地方法院檢察署檢察官
被      告  丙○○
上列上訴人因被告業務侵占案件，不服臺灣屏東地方法院98年度
易緝字第44號中華民國98年12月30日第一審判決（起訴案號：臺
灣屏東地方法院檢察署97年度偵字第5774號），提起上訴，本院
判決如下：
     主  文
原判決撤銷。
丙○○連續犯業務侵占罪，累犯，處有期徒刑壹年，減為有期徒
刑陸月，如易科罰金，以銀元佰元即新台幣玖佰元折算壹日。
     事  實
本院認定之犯罪事實與原審判決書之記載相同，茲引用之（如附
件）。
     理  由
一、引用原審判決書所載之證據及理由（包括累犯、減刑及易科
    罰金折算標準之適用）。
二、檢察官循告訴人甲○○之聲請，上訴意旨以被告丙○○雖已
    給付告訴人新台幣（下同）8 萬元，惟仍不足以補償告訴人
    之損失，指摘原判決量刑太輕。
三、查告訴人所有之車牌號碼8M-3281BMW自用小客車，係其以一
    百餘萬元購買，雖因車禍受損，仍有人願意出價四、五十萬
    元求售，然因被告將車藏放他處，不願歸還，告訴人為找回
    車子，疲於奔命，損失慘重之情，業據告訴人供陳在卷，本
    院第一次審理時，經諭令被告偕同告訴人找回車子，經被告
    應允，本院遂延展一週再開審理庭，俾便被告有充裕時間取
    還告訴人車子，惟本院第二次審理時，被告竟未到庭，據告
    訴人供稱：上次審理庭結束步出法庭，被告即稱其有事要先
    去處理，之後會與伊聯絡，然並未聯絡，經伊打通電話後，
    被告即稱待一會兒打給伊，但伊未接到電話，經伊再打被告
    手機，被告即拒不接聽等語。本院當庭打被告之0000000000
    號手機，亦無人接聽，經記明筆錄在卷，足見被告所陳願將
    汽車取還告訴人，純係虛晃敷衍之詞，其顯已將該車侵占己
    有之犯行，至為明灼。是檢察官上訴指摘原判決量處被告有
    期徒刑8 月，減為有期徒刑4 月，尚嫌太輕，即非無理由，
    應由本院將原判決撤銷，審酌被告除侵占告訴人交修之汽車
    外，並侵占告訴人交付之修繕費12萬元，告訴人所受之損害
    非輕，被告除償還告訴人8 萬元，餘款則迄未償還，且虛與
    委蛇，佯稱願交還汽車，嗣即不再聯絡，犯後態度欠佳等一
    切情狀，爰予科處有期徒刑1 年，減為有期徒刑6 月，並諭
    知易科罰金之折算標準。
四、被告於本院最後審理期日，經合法傳喚，無正當理由不到庭
    ，爰不待其陳述，逕行判決。
據上論結，應依刑事訴訟法第369 條第1 項前段、第364 條、第
299 條第1 項前段、第371 條、第373 條，刑法第2 條第1 項前
段、第56條（修正前）、第336 條第2 項（修正前）、第47條（
修正前）、第41條第1 項前段（修正前），刑法施行法第1 條之
1 ，罰金罰鍰提高標準條例第2 條（修正前），現行法規所定貨
幣單位折算新臺幣條例第2 條，中華民國九十六年罪犯減刑條例
第2 條第1 項第3 款、第7 條、第9 條，判決如主文。
本案經檢察官陳國全到庭執行職務。
中    華    民    國    99    年    4     月    6     日
                  刑事第四庭    審判長法  官  蕭權閔
                                      法  官  李嘉興
                                      法  官  陳吉雄
以上正本證明與原本無異。
本件判決不得上訴。
中    華    民    國    99    年    4     月    6     日
                                      書記官  郭蘭蕙
附件：
臺灣屏東地方法院刑事判決              98年度易緝字第44號
公  訴  人  臺灣屏東地方法院檢察署檢察官
被      告  丙○○
上列被告因業務侵占案件，經檢察官提起公訴（97年度偵字第57
74號），被告於準備程序中為有罪之陳述，經合議庭裁定由受命
法官獨任進行簡式審判程序，本院判決如下：
    主  文
丙○○連續意圖為自己不法之所有，而侵占對於業務上所持有之
物，累犯，處有期徒刑捌月，減為有期徒刑肆月，如易科罰金，
以銀元參佰元即新臺幣玖佰元折算壹日。
    事  實
一、丙○○前因贓物案件經臺灣高等法院高雄分院以92年度上易
    字第675 號判處有期徒刑1 年確定，於民國93年9 月7 日因
    縮短刑期假釋出監，同年月23日因保護管束期滿未經撤銷假
    釋以執行完畢論。猶不知悔改，其為從事汽車修繕工作，有
    向客戶收取款項、保管待修車輛之權責，為從事業務之人，
    因與甲○○為朋友關係，得知甲○○之車牌號碼8M─3281號
    自用小客車（登記為甲○○母親乙○○○名下）曾發生車禍
    毀損而暫停放在屏東縣屏東市大武營區後方之銀座KTV 店內
    ，丙○○即向甲○○表示可為之修繕，甲○○乃於93年9 月
    20日下午3 時20分許，在上址該車停放處將前揭小客車交付
    予丙○○，丙○○收受後，復託請蕭勝賢將之拖至屏東縣屏
    東市○○路33 8號蕭勝賢經營之「勝賢汽車保養廠」內暫停
    放，其後丙○○與甲○○約定修繕費用為新臺幣（下同）12
    萬元，並於93年11月初某日，在屏東縣屏東市○○路與忠孝
    路交岔路口之麥當前收受甲○○所交付之12萬元修繕費。詎
    丙○○於收受甲○○所交付之上開自小客車與12萬元修繕費
    後，竟基於意圖為自己不法所有之概括犯意，先將12萬元占
    為己有花用殆盡，又將小客車於94年5 月1 日前某日，在未
    告知甲○○之情形下，擅自僱工將之拖至高雄市前鎮區一位
    綽號「發哥」之姓名不詳男子所經營汽車保養廠內放置不予
    處理，車牌則取下後自行保管（該車牌嗣後經多次搬家而在
    不詳處所遺失）。嗣甲○○於95年5 月1 日前往「勝賢汽車
    保養廠」時，發現車子己不見，及林金信（所涉寄藏贓物罪
    嫌另經不起訴處分）於96年4 月23日下午3 時15分許駕駛其
    所有但懸掛該8M─3281號車牌之小貨車於路上行駛，因有違
    規使用註銷車牌，遭警方開處舉發違反道路交通管理事件通
    知書後，乙○○○、甲○○2 人於97年5 月7 日提出告訴，
    經循線查獲上情。
二、案經乙○○○、甲○○訴由臺灣屏東地方法院檢察署檢察官
    偵查起訴。
    理  由
一、本件被告丙○○所犯係死刑、無期徒刑、最輕本刑為3 年以
    上有期徒刑以外之罪，亦非高等法院管轄之第一審案件，而
    被告於本院行準備程序中就被訴事實為有罪之陳述，經告知
    被告簡式審判程序之旨並聽取當事人意見後，本院合議庭依
    刑事訴訟法第273 條之1 第1 項規定，裁定由受命法官獨任
    進行簡式審判程序，合先敘明。
二、上揭犯罪事實，業據被告於偵查、本院審理中坦承不諱，核
    與證人即告訴人乙○○○、甲○○、證人蕭勝賢、林金信所
    證述之情節相符，並有舉發違反道路交通管理事件通知書、
    受理刑事案報案三聯單、車號查詢汽車車籍各1 份、現場照
    片4 幀等在卷可佐，被告前開自白與事實相符，本件事證明
    確，被告犯行足堪認定。
三、查被告行為後，刑法業於94年2月2日修正公布，並於95年 7
    月1 日施行。按行為後法律有變更者，適用行為時之法律，
    但行為後之法律有利於行為人者，適用最有利於行為人之法
    律，現行刑法第2條第1項定有明文。又刑法修正之比較新舊
    法，應就罪刑有關之共犯、未遂犯、想像競合犯、牽連犯、
    連續犯、結合犯，以及累犯加重、自首減輕暨其他法定加減
    原因（如身分加減）與加減例等一切情形，綜其全部罪刑之
    結果而為比較，爰就本件新舊法比較情形論述如下：
（一）修正前刑法第56條連續犯之規定，經修正後刑法予以刪除
      ，亦即修正後刑法就行為罪數，除接續犯、想像競合犯、
      結合犯等實質上或裁判上一罪，以一罪論處或從一重罪處
      斷外，原則上採取一罪一罰，故犯罪在95年6 月30日以前
      ，而合於修正前刑法連續犯者規定者，加重其刑至二分之
      一。經比較結果，以修正前之刑法規定顯較修正後刑法規
      定一罪一罰，數罪併罰對被告有利，依從舊從輕法則，適
      用修正前刑法規定較有利於被告。
（二）刑法第336條第2項之業務侵占罪，其法定刑為得併科銀元
      3 千元以下罰金，依被告行為時之刑罰法律，即罰金罰鍰
      提高標準條例第1條前段、修正前刑法第33條第5款（規定
      罰金為一元以上），並依現行法規所定貨幣單位折算新臺
      幣條例第2條規定折算結果，為得併科最低為銀元1元即新
      臺幣30元以上、銀元3千元即新臺幣9萬元罰金。惟依據被
      告行為後之修正增訂刑法施行法第1條之1前段，及刑法第
      33條第5款將罰金刑修正為：「新臺幣1千元以上，以百元
      計算之」等規定，前開法定罰金刑之最高額雖未有變動，
      惟最低額已提高為新臺幣1 千元以上。經比較新舊法結果
      ，認適用被告行為後之新法規定，對被告並非較為有利。
（三）修正後刑法第47條、第49條關於累犯之規定，以出於故意
      再犯有期徒刑以上之罪者為限，並增訂強制工作免其執行
      或執行完畢後，5 年內故意再犯有期徒刑以上之罪者，以
      累犯論之規定（擬制累犯），且刪除「依軍法」受裁判者
      ，不適用累犯之規定，以求司法與軍法一致。是以修正後
      之累犯範圍互有減縮及擴張，屬科刑規範事項之變更，自
      應依刑法第2條第1項規定，綜合罪刑全部結果，整體為新
      舊法之「從舊從輕」比較。而本件被告所為，均符合修正
      前、後累犯之規定，故經綜合比較新舊法結果，應以舊法
      對被告有利，自應整體依刑法第2條第1項前段規定，適用
      行為時之修正前刑法第47條規定。
四、刑法上所謂業務，係以事實上執行業務者為標準，指以反覆
    同種類之行為為目的之社會的活動而言（最高法院90年台非
    字第276 號判例可資參照），本件被告係從事汽車修繕工作
    ，雖無自有修繕廠，但仍有為客戶尋找修繕廠、相關修繕人
    員以修繕汽車，及收取款項、保管客戶車輛，為從事業務之
    人。核被告所為，係犯刑法第336 條第2 項業務侵占罪。被
    告先後將12萬元及汽車侵占入己之犯行，時間緊接，方法相
    同，觸犯構成要件相同之罪，顯係基於概括犯意為之，為連
    續犯，應依修正前刑法第56條之規定，論以一罪，並加重其
    刑。被告有如事實欄之論罪科刑紀錄，有卷附臺灣高等法院
    被告前案紀錄表可按，其受有期徒刑執行完畢後5 年以內再
    犯本件有期徒刑以上之罪，為累犯，應依修正前刑法第47條
    規定，遞加重其刑。爰審酌被告犯罪之動機、目的，所侵占
    款項之數額，對告訴人所造成之損害，兼衡其犯後坦承犯行
    ，態度尚稱良好，雖未能清償全部侵占之款項，但已清償8
    萬元等一切情狀，量處如主文所示之宣告刑。又本件被告犯
    罪行為時間在96年4 月24日之前，合於中華民國九十六年罪
    犯減刑條例第2 條第1 項第3 款之規定，應減其宣告刑二分
    之一，並被告犯罪時之刑法第41條第1 項前段規定：「犯最
    重本刑為5 年以下有期徒刑以下之刑之罪，而受6 個月以下
    有期徒刑或拘役之宣告，因身體、教育、職業、家庭之關係
    或其他正當事由，執行顯有困難者，得以1 元以上3 元以下
    折算1 日，易科罰金。」，被告行為時之易科罰金折算標準
    ，依修正前罰金罰鍰提高標準條例第2 條前段（現已刪除）
    規定，就其原定數額提高為100 倍折算1 日，則本件被告行
    為時之易科罰金折算標準，如以銀元300 元折算1 日，經折
    算為新臺幣後，應以新臺幣900 元折算為1 日。惟95年7 月
    1 日施行之修正後刑法第41條第1 項前段規定：「犯最重本
    刑為5 年以下有期徒刑以下之刑之罪，而受6 個月以下有期
    徒刑或拘役之宣告者，得以新臺幣1 千元、2 千元或3 千元
    折算1 日，易科罰金。」比較修正前後之易科罰金折算標準
    ，以修正施行前之規定，較有利於被告，應適用上開減刑條
    例第9 條及修正前刑法第41條第1 項前段規定，定其易科罰
    金之折算標準。
據上論斷，應依刑事訴訟法第273條之1第1項、第299條第1 項
前
段，刑法第2條第1項前段、第56條（修正前）、第336條第2項（
修正前）、第47條（修正前）、第41條第1 項前段（修正前），
刑法施行法第1 條之1 ，罰金罰鍰提高標準條例第2 條（修正前
），現行法規所定貨幣單位折算新臺幣條例第2 條，中華民國九
十六年罪犯減刑條例第2 條第1 項第3 款、第7 條、第9 條，判
決如主文。
本案經檢察官曾士哲到庭執行職務。
中    華    民    國    98    年    12    月    30    日
                  刑事第四庭    法  官  蔡玉雪
以上正本證明與原本無異。
如不服本判決應於收受判決後10日內向本院提出上訴書狀，並應
敘述具體理由；其未敘述上訴理由者，應於上訴期間屆滿後20日
內向本院補提理由書（均須按他造當事人之人數附繕本）「切勿
逕送上級法院」。
中    華    民    國    98    年    12    月    30    日
                                書記官  許倬維
附錄本案論罪科刑法條全文：
中華民國刑法第336條
對於公務上或因公益所持有之物，犯前條第1項之罪者，處1年以
上7年以下有期徒刑，得併科5千元以下罰金。
對於業務上所持有之物，犯前條第1項之罪者，處6月以上5年以
下有期徒刑，得併科3千元以下罰金。
前二項之未遂犯罰之。

司法院資訊處製作；財團法人民間司法改革基金會備份。
